最高法院刑事裁定                   110年度台抗字第1647號
抗  告  人  王興土 
                   　　
                   
                     
上列抗告人因公共危險等罪案件，不服臺灣高等法院高雄分院中
華民國110年8月11日駁回聲請再審及停止執行之裁定（110 年度
交聲再字第4號），提起抗告，本院裁定如下：
    主  文
原裁定關於肇事致人傷害逃逸部分撤銷，應由臺灣高等法院高雄
分院更為裁定。
其他抗告駁回。
    理  由
壹、撤銷（即肇事致人傷害逃逸）部分：
一、本件原裁定以抗告人王興土對原審法院108年度再字第1號確
    定判決（下稱原確定判決），關於論處抗告人肇事致人傷害
    逃逸罪刑部分聲請再審，惟其所憑事由，與其於原審法院10
    9年度交聲再字第6號聲請再審案件（下稱前再審案件）為同
    一原因事實，業經前再審案件認再審聲請不合刑事訴訟法第
    420 條第1項第6款規定，為無理由，而予以駁回確定，依同
    法第434條第3項規定，不得更以同一原因聲請再審，抗告人
    聲請再審違反上開法定程式，且無從補正，其停止執行聲請
    亦失所附麗，應予駁回。固非無見。
二、惟按：
    刑事訴訟法增訂第429條之2前段規定，聲請再審之案件，除
    顯無必要者外，應通知聲請人及其代理人到場，並聽取檢察
    官及受判決人之意見。其立法意旨係為釐清聲請再審是否合
    法及有無理由，故除顯無必要者外，如依聲請意旨，從形式
    上觀察，聲請顯有理由而應裁定開始再審；或顯無理由而應
    予駁回；或顯屬程序上不合法且無可補正，固毋庸依上開規
    定通知到場聽取意見，以免徒然浪費有限之司法資源。反之
    ，聲請再審是否合法、有無理由尚未明朗，非僅憑聲請意旨
    即可一目瞭然、明確判斷者，除聲請人陳明不願到場者外，
    則應依前述規定通知聲請人及其代理人到場賦予陳述意見之
    機會，並聽取檢察官及受判決人之意見，俾供參酌。經查：
  ㈠原裁定理由載敘：抗告人援引卷附交通事故照片、臺灣屏東
    地方法院107 年度簡上字第29號民事事件卷內勘驗筆錄照片
    、加油站出口監視器畫面翻拍相片、事發當時事故路段及加
    油站加油島臺之google街景圖相片等作為新證據，主張其就
    本件交通事故並無過失傷害及肇事逃逸罪責云云。然本件聲
    請再審之原因事實，與抗告人原確定判決案件法院審理時否
    認犯罪之辯詞大致相符，業經原確定判決予以指駁、說明如
    何不足採信，所為論斷說明，俱為事實審法院職權之適當行
    使，並無悖於經驗、論理法則，自不得任意指為違法或不當
    等語（見原裁定第3 頁第10至19行），似認抗告人聲請再審
    不合刑事訴訟法第420 條第1項第6款之規定，為無理由；惟
    又說明抗告人所提出之上開再審原因，經前再審案件以其再
    審聲請為無理由，而予以駁回確定，抗告人更以同一原因事
    實聲請再審，顯屬違背法律上程式等語（見原裁定第3 頁第
    20至30行），因此依刑事訴訟法第433 條前段規定，以不合
    聲請再審之法定程式，且無從補正，予以駁回，已不無理由
    矛盾之可議。
  ㈡抗告人提出之再證1-3 「西元2015年6 月之加油站出口處前
    中山路路段google街景圖相片、再證2-3「西元2015年6月間
    之加油站google街景圖相片」、再證2-4「西元『2021年』6
    月之加油站加油島臺google街景圖相片」等證據，並未於前
    再審案件提出，是否係以同一原因聲請再審？仍屬不明。又
    再證1-1「本案警拍交通事故照片2 張（編號2及18）」與前
    再審案件再證2 之屏東縣政府警察局屏東分局道路交通事故
    照片黏貼紀錄表所引用之照片，依卷內事證，如何判斷與前
    再審案件所指之新證據相同？尚待釐清。再者，再證1-2 「
    屏東地方法院107 年度簡上字第29號事件卷內法官勘驗筆錄
    相片（安全島拍攝角度一編號1至7）」、再證2-2 「民事二
    審卷內107 年10月17日法官勘驗筆錄相片（加油站監視器拍
    攝角度編號1至8）」，是否屬於前再審案件之新證據？同有
    疑義。
    抗告人聲請再審所提上揭事證，從形式上觀察，尚難逕認皆
    屬前再審案件所提出之新證據。原裁定未依刑事訴訟法第42
    9條之2前段規定，聽取檢察官及抗告人之意見，亦未就此為
    必要之說明，遽認抗告人聲請再審所憑事由，不合法定程式
    ，予以駁回，難謂適法。
三、抗告意旨指摘原裁定此部分不當，為有理由，並為維護抗告
    人審級利益，爰將原裁定關於肇事致人傷害逃逸部分撤銷，
    由原裁定法院更為適法之裁定。
貳、駁回（即過失傷害）部分：
    按不得上訴於第三審法院之案件，其第二審法院所為裁定，
    不得抗告，刑事訴訟法第405 條定有明文。本件原確定判決
    關於過失傷害部分，經第一、二審法院均論以民國108年5月
    29日修正、同年月31日生效前刑法第284條第1項前段之過失
    傷害罪刑，核屬刑事訴訟法第376 條第1項第1款不得上訴於
    第三審法院之案件。抗告人對此部分一併聲請再審，經原審
    法院裁定駁回，依上揭說明，即屬不得抗告。抗告人猶就此
    部分提起抗告，自非適法，應予駁回。
據上論結，應依刑事訴訟法第411條前段、第413條前段，裁定如
主文。
中　　華　　民　　國　 110 　年　   10 　　月    21 　日 
                  刑事第七庭審判長法  官  李  錦  樑
                                  法  官  蔡  彩  貞
                                  法  官  吳  淑  惠
                                  法  官  邱  忠  義
                                  法  官  林  孟  宜
本件正本證明與原本無異
                                  書記官
中　　華　　民　　國　 110　　年　　10　　月　　21　　日